【裁判字號】    98,重國,7
【裁判日期】    990126
【裁判案由】    國家賠償 等
【裁判全文】
臺灣高雄地方法院民事判決               98年度重國字第7號
原      告  己○○
兼法定代理  丁○○○
人
原      告  丁○○○
原      告  丙○○
原      告  庚○○
原      告  戊○○
原      告  乙○○
共      同
訴訟代理人  王進輝律師
被      告  行政院海岸巡防署海岸巡防總局南部地區巡防局
法定代理人  辛○○
訴訟代理人  陳旻沂律師
當事人間國家賠償等事件，本院於民國99年1月5日言詞辯論終結
，判決如下：
  主  文
被告應給付原告己○○新台幣肆佰零捌萬柒仟捌佰壹拾肆元，及
自民國九十八年六月十九日起到清償日止，按年息百分之五計算
之利息。
被告應給付原告周秋秀美新台幣肆拾萬元，及自民國九十八年六
月十九日起到清償日止，按年息百分之五計算之利息。
被告應給付原告丙○○、庚○○、戊○○、乙○○各新台幣壹拾
萬元，及均自民國九十八年六月十九日起到清償日止，按年息百
分之五計算之利息。
原告其餘之訴均駁回。
訴訟費用由原告周秋秀美、丙○○、庚○○、戊○○、乙○○各
負擔二十分之一，及由原告己○○負擔四分之一，由被告負擔二
分之一。
本判決第一項於原告己○○以新臺幣壹佰參拾陸萬元為被告供擔
保後，得假執行。但被告如以新臺幣肆佰零捌萬柒仟捌佰壹拾肆
元為原告己○○預供擔保，得免為假執行。
本判決第二項得假執行；但被告如以新台幣肆拾萬元為原告周秋
秀美預供擔保後，得免為假執行。
本判決第三項得假執行；但被告如各以新台幣壹拾萬元為原告丙○○、庚○○、戊○○、乙○○預供擔保後，得免為假執行。
原告其餘假執行之聲請駁回。
  事實及理由
一、按訴狀送達後，原告不得將原訴變更或追加他訴，但擴張或
    減縮應受判決事項之聲明者，不在此限，民事訴訟法第255
    條第1 項第3 款定有明文。本件原告己○○原請求被告給付
    復健車資及居家護理必要費用分別為為新台幣（下同）695,
    376 元及2,130,109 元，其於訴狀送達後，變更請求為303,
    108 元及1,775,091 元，核均屬縮減應受判決事項之聲明，
    按之上開規定，應予准許。
二、原告主張：訴外人甲○○為被告行政院海岸巡防署海岸巡防
    總局南部地區巡防局（下稱海巡署南區巡防局）所屬岸巡第
    五一大隊西寮安檢所之巡防兵，於民國96年6 月17日21時25
    分許，駕駛車號M2E-708 號重型機車，沿台南縣七股鄉鄉南25之1 線公路由南往北行駛，途經該路5.7 公里三
    岔路口處時，本應注意車前狀況，並與前車保持安全距離，
    竟疏未注意，追撞前方由原告己○○騎乘之腳踏車，致雙方
    均人車倒地，原告己○○因而受有頭部外傷併顱內出血，意
    識不清，左側肢體嚴重運動功能障礙等傷害而成為植物人狀
    態，並經台灣台南地方法院（下稱台南地院）宣告為禁治產
    人。甲○○當日係受西寮安檢所副所長派遣，外出修理公家
    機關之機踏車，自屬公務員於執行職務時不法侵害伊等之權
    利，被告即應依國家賠償法第2 條第2 項之規定，賠償伊等
    所受之損害；又縱認被告無庸負國家賠償責任，甲○○亦處
    於被告之受僱人地位，被告仍應依民法第188 條第1 項，與
    甲○○負連帶賠償責任。再原告己○○因本件交通事故所受
    之傷害，支出：(一)醫療費用110,688 元、醫療用品暨器材費
    用70 , 019元、交通費用99,300元；(二)看護費用2,665,873
    元（包括已支出部分607,362 元及將來支出部分2,058,51 1
    元）；(三)居家護理必要費用1,775,091 元（包括已支出部分
    285,000 元、將來支出部分1,490,091 元）；(四)復健車資30
    3,108 元（包括已支出之98年6 月車資6,600 元、7 月車資
    4,800 元及將來支出部分《扣除98年6 月及同年7 月，每月
    以3,000 元計算》），並因此精神痛苦不堪，爰請求(四)精神
    慰藉金1, 500,000元，扣除已領取之強制汽車責任保險金1,
    500,000 元，被告尚應賠償原告己○○5,024,079 元；又原
    告丁○○○、丙○○、庚○○、戊○○、乙○○為己○○之
    配偶及子女，因原告己○○受有上開傷害成為無法自理生活
    之人，已使伊等與原告己○○因身分所生法益受到損害，爰
    依民法第195 條第3 項，請求被告賠償原告丁○○○800,00
    0 元之精神慰藉金，賠償原告丙○○、庚○○、戊○○、乙○○各30 0,000元之精神慰藉金等語。並聲明請求：(一)被告
    應給付原告己○○5,024,079 元，給付原告丁○○○800,00
    0 元，給付原告丙○○、庚○○、戊○○、乙○○各300,00
    0 元，及均自起訴狀繕本送達翌日起至清償日止，按年息5%
    計算之利息。(二)願供擔保為假執行宣告之判決。
三、被告則以：甲○○係為調用輪胎而騎乘民車外出撞及原告己○○，甲○○之行為非屬干預人民自由及權利之行為，雖為
    達成任務，然此事實行為，應屬國家機關內部之管理行為，
    僅間接反射於公共利益，尚非直接對社會成員提供給付服務
    ，且本件調用車胎之行為，無法評價為執行職務行使公權力
    之範疇，伊自無負國家賠償責任之餘地；又甲○○於本件事
    故發生時為義務役之士兵，與伊間為公法上之關係，而非民
    事上之僱傭關係，伊自無庸依民法第188 條第1 項，負損害
    賠償責任；再原告丁○○○、丙○○、庚○○、戊○○、乙○○並未敘明甲○○究竟侵害渠等何種基於父、母、子、女
    或配偶關係之身分法益，自難依民法第195 條第3 項，向伊
    請求精神慰藉金。退步言，縱認伊需對原告己○○負損害賠
    償責任，惟其於本件事故發生時已66歲，且係腦部受創，已
    呈植物人狀態，以餘命10年請求看護費及居家必要費用，均
    屬過高，再原告等人請求之精神慰藉金均過高，應予酌減。
    再原告己○○所騎乘之腳踏車後方檔泥板上翹，導致反光裝
    置無法發揮功能，其餘僅有腳踏板之小面積反光板，故己○○於無路燈之道路騎乘腳踏車，而腳踏車又無提醒其他用路
    人注意車輛之反光裝置，顯就本件事故之發生與有過失等語
    ，資為抗辯。並聲明：原告之訴駁回，如受不利判決，願供
    擔保免為假執行。
四、兩造不爭執事項：
  (一)甲○○係被告海巡署海岸巡防總局南部地區巡防局第五一大
    隊西寮安檢所之士兵，於96年6 月17日下午受西寮安檢所副
    所長之派遣，外出修理公家機關之巡邏機踏車；於同日21時
    25分許，騎乘車牌號碼M2E-708 號重機車，後載第三人謝政
    煌，沿台南縣七股鄉鄉南25之1 線公路，由南往北
    方向行經該路5.7公里處之三岔路口時，疏未注意依速限行
    駛，及保持隨時可以煞停之距離，並注意車前狀況，隨時採
    取必要之安全措施，竟以時速60公里速度自後追撞同向在前
    ，由原告己○○騎乘之腳踏車，致原告己○○人車倒地，因
    此受有頭部外傷併顱內出血，意識不清，左側肢體嚴重運動
    功能障礙之重傷害，而成為生活無法自理之人，其後並經台
    南地院96年度禁字第280號民事裁定宣告為禁治產人；刑事
    部分，甲○○因過失重傷害罪嫌，並經台南地院判處有期徒
    刑6 月，經台灣高等法院台南分院駁回上訴確定等情，除據
    原告提出上開民事裁定，復經本院依職權調取內附道路交通
    事故現場圖、道路交通事故調查報告表、現場照片等件之台
    灣高等法院台南分院97年度交上易字第740 號（含台南地院
    97年度交易字第12號、台南地檢署96年度偵字第11799 號）
    刑事偵審卷宗核閱無誤。
  (二)原告己○○因本件交通事故所受之傷害，支出醫療費用110,
    688 元、醫療用品暨器材費用70,019元、交通費用99,300元
    。
  (三)兩造同意看護費部分，96年6 月17日起至96年7 月12日止，
    以每日2,000 元計算（總計50,000元）；96年7 月13日起至
    96年8 月31日止之看護費用，總計為112,200 元。
  (四)兩造同意居家護理必要費用以每月15,000元計算。
  (五)兩造同意98年6 月及同年7 月車資共為11,400元，日後之復
    健車資以每月3,000 元計算。
  (六)原告己○○已領取1,500,000元之強制汽車責任保險金。
五、本件之爭點：
  (一)被告是否應負國家賠償責任？
  (二)被告是否應負民法第188條第1項之僱用人責任？
  (三)原告可請求之金額各為何？
  (四)本件有無過失相抵之適用？
六、本院判斷如下：
  (一)被告是否應負國家賠償責任？
  1.按公務員因故意違背對於第三人應執行之職務，致第三人受
    損害者，負賠償責任。其因過失者，以被害人不能依他項方
    法受賠償時為限，負其責任，民法第186 條第1 項定有明文
    。是以公務員之民事責任既以違背其應執行之職務為前題，
    惟是否違背職務，自應以其是否違反公務員服務法為準；對
    照國家賠償法所稱公務員者，謂依法令從事於公務之人員，
    此觀該法第2 條第1 項規定至明，堪認凡依法令從事於公務
    ，且有公務員服務法適用之人員，即屬於民法第186 條第1
    項規定之公務員，不以具有公務人員任用法之任用資格為必
    要者，自不待言。
  2.查甲○○係海岸巡防總局南部地區巡防局第五一大隊西寮安
    檢所之士兵，於96年6 月17日下午受西寮安檢所副所長派遣
    ，為修理巡邏機踏車，騎乘重機車外出至青山安檢所調用輪
    胎，而於上揭時地發生本件車禍事件者，為兩造不爭執之事
    實。次查，行政院海岸巡防署海岸巡防總局下設北部、中部
    、南部、東部地區巡防局，各地區巡防局設局長1 人，並設
    秘書室，掌理文書、印信、出納、庶務、公共關係、研究等
    事項乙情，此觀「行政院海岸巡防署海岸巡防總局各地區巡
    防局組織通則」第2 條、第5 條、第6 條規定自明；堪認各
    地區巡防局為依法設立，而與海巡署分屬各自獨立之行政機
    關。末查，甲○○係被告第五一大隊西寮安檢所之士兵，其
    與南部地區巡防局間具有特別權力關係義務，依公務員服務
    法第2 條前段規定，即有服從長官就其監督範圍以內所發命
    令之義務，依上開規定，屬於民法第186 條第1 項規定之公
    務員；苟因故意違背對於第三人應執行之職務，致第三人受
    損害者，仍應自負賠償責任，惟因過失者，以被害人不能依
    他項方法受賠償時為限，始負其責任。此外，公務員執行之
    職務，既為公法上之行為，其任用機關自無民法第188 條第
    1 項規定之適用，並經最高法院著有67年台上字第1196號判
    例可資參照。綜此，依上開說明，既然甲○○係義務役士兵
    ，應屬國家賠償法所示之公務員，則被告應無負民法第188
    條之僱用人責任，從而，原告應民法第188 條之規定請求被
    告應負侵權行為損害賠償責任，即為無理由，先予敘明。
  3.再按國家賠償法所稱公務員者，謂依法令從事於公務之人員
    。公務員於執行職務行使公權力時，因故意或過失不法侵害
    人民自由或權利者，國家應負損害賠償責任。同法第2 條第
    1 項、第2 項前段定有明文。所謂「執行職務」，係指公務
    員行使其職務上之權力或履行其職務上義務等，而與其所執
    掌之公務有關之行為而言，凡客觀上屬於社會通念職務範圍
    之行為均屬之。又軍人為廣義之公務員，與國家間具有公法
    上之職務關係。且有服從特別權力關係義務之人，其本身亦
    屬人民，故於其執行公務時，受其他執行公務，行使公權力
    之公務員故意或過失不法之侵害，當亦得依國家賠償法之規
    定請求國家賠償。司法院大法官會議釋字第430 號解釋、最
    高法院93年度台上字第920 號判決要旨參照。查，甲○○係
    被告第五一大隊西寮安檢所之士兵，受該所副所長派遣，為
    修理巡邏機踏車，騎乘重機車外出至青山安檢所調用輪胎者
    ，已如上述，則甲○○係因服從長官就其監督範圍以內所發
    命令，所為騎乘機車外出至青山安檢所調用輪胎，俾修理巡
    邏機踏車，是甲○○所為應屬執行公權力之行為，且不因其
    所騎乘之交通工具為公務機關或私人所有，而有不同。準此
    ，既然甲○○於本件事故發生時，係依法令從事公務之人，
    其因執行職務，過失不法侵害原告己○○之身體及健康法益
    ，因此造成原告己○○之權利受有損害，且侵害原告丁○○○等人基於與原告己○○之身份法益，原告自得依國家賠償
    法第2 條第2 項前段之規定，請求被告賠償。是被告抗辯原
    告不得依國家賠償法為本件請求，即非有據。
  (二)原告得請求之損害賠償金額，以多少為適當？
    按因故意或過失，不法侵害他人之權利者，負損害賠償責任
    ；又不法侵害他人之身體或健康者，對於被害人因此喪失或
    減少勞動能力或增加生活上之需要時，應負損害賠償責任；
    又不法侵害他人之身體、健康、名譽、自由、信用、隱私、
    貞操或不法侵害其他人格法益而情節重大者，被害人雖非財
    產上之損害，亦得請求賠償相當之金額；民法第184 條第1
    項前段、第193 條第1 項、第195 條第1 項前段分別定有明
    文，上揭規定為國家賠償法準用，為國家賠償法第6 條所明
    定。本院就原告請求部分析述如下：
  1.原告己○○、丁○○○、丙○○、庚○○、戊○○、乙○○
    請求精神慰藉金部分：
    查：原告己○○因上該事故受有前開重傷害，目前仍昏迷不
    醒，因而經台南地院本院裁定宣告為禁治產人之事實，已如
    上述，是原告己○○於傷後既已呈植物人狀態，終生需賴人
    照護，其精神上遭受重大痛苦乃屬必然，且此應不因其為植
    物人而有異（無由證明植物人無任何感覺），而原告丁○○○、丙○○、庚○○、戊○○、乙○○則為原告己○○之配
    偶與子女，原告丁○○○並為原告己○○禁治產宣告後之監
    護人，其等自因甲○○之不法侵害，而致須終生照顧原告己○○之生活起居，此自亦嚴重侵害其對原告己○○基於配偶
    與子女身份所發生親情、倫理或生活互助所繫之一切身份利
    益，並致其家庭在數年內陷入困境，其精神上自亦受有莫大
    痛苦可堪認定。另查，原告己○○於事故發生時年屆64歲，
    名下有房屋1 筆，原告己○○於95年度之利息所得為4,190
    元，案發前以捕魚為業，國小肄業；原告周秋秀美於97年度
    之所得為8,885 元，名下無財產，為家管，國小畢業；原告
    丙○○於97年度之所得為213,104 元，名下有房屋及土地各
    1 筆，其在提摩太公司擔任廠長，國中畢業；原告周雪湄於
    97 年 度之所得為436,886 元，名下無財產，其在元亨利包
    裝科技股份有限公司擔任行政人員，大學畢業；原告戊○○
    於97年度之所得為1,042,382 元，名下無財產，其在北門工
    職業學校擔任英文教師，大學畢業；原告乙○○於97年度之
    所得為12,528元，名下無財產，其為家管，高職畢業，此有
    稅務電子閘門財產所得調件明細表及民事陳報狀在卷可稽，
    是本院審酌兩造之身份、地位、經濟能力等一切狀況，認原
    告己○○請求之非財產上損害，應以900,000 元為適當。而
    原告丁○○○請求精神慰藉金部分，請求應以400,000 元為
    適當。原告丙○○、庚○○、戊○○、請求精神慰藉金部分
    ，應各以100,000元為適當，其等逾此部分，應不予准許。
  2.原告周武雄請求部分：
  (1)原告己○○主張因本件交通事故所受之傷害，已支出醫療費
    用110,688 元、醫療用品暨器材費用70,019元、交通費用99
    ,300元部分，業據提出各該醫療費用單據、免用統一發票收
    據、估價單、統一發票，並為被告所不爭執，則原告己○○
    請求被告賠償醫療費用110,688 元、醫療用品暨器材費用70
    ,019元、交通費用99,300元，均有理由，應予准許。
  (2)看護費用部分：
  原告己○○主張自96年6 月17日起至同年7 月12日止（共計
    25日）支出看護費用共60,000元部分：
    本件原告己○○因本件車禍事故，呈植物人狀態，其於出院
    後因仍無法行動，自需人全天在旁予以看護照料，而原告於
    此期間固均由其妻即原告丁○○○代為照顧起居，但親屬看
    護所付出之勞力，並非不能評價為金錢，只因兩者身份關係
    密切而免除支付義務，此種親屬基於身份關係之恩惠，自不
    能加惠於加害人之甲○○，故應衡量及比照僱用職業護士看
    護情形，認原告己○○於上開期間因此受有相當親屬看護費
    之損害，而得向被告請求賠償。又兩造於本院審理時同意依
    現今看護行情，以全天之看護費用即每日2,000 元計算，則
    原告請求此段期間看護費用共50,000元（25×2,000 ＝50,0
    00），自屬生活上之必要而應予准許，逾此部分，應不予准
    許。
  原告己○○主張自96年7 月13日起至同年8 月31日止，共支
    出看護費用112,200 元部分，業據原告己○○提出免用統一
    發票收據，並為被告所不爭執，則原告己○○請求被告賠償
    此部分看護費用，應有理由，應予准許。
  原告己○○主張自96年9 月21日起至98年5 月31日，共計21
    個月，聘用外勞看護支出之看護費用共435,162 元部分：
  (甲)本件原告己○○迄於目前唯止仍呈植物人狀態，日常生活全
    賴他人照顧乙節已如上述，是原告己○○現既呈植物人狀態
    ，其終生全需賴他人之照顧，其於出院後就此應支出之看護
    費用自亦為生活上所必需，則原告己○○請求此部分費用，
    自有理由。
  (乙)原告己○○主張聘請外勞看護費用每月費用應以20,722元計
    算，被告認應扣除加班費部分，而應以每月17,952元計算。
    惟原告己○○需賴他人終身照護，其情況符合申請外籍監護
    工之情形，其增加生活上之支出，自應以外籍監護工薪資計
    算，且為必要，而依外籍監護工每月僱主應負薪資為20,754
     元 〔即基本工資15,840＋加班費2,112 ＋（健保費1,038
    －外勞自負額236 ）＋就業安定基金2,000 ＝20,754〕計算
    ，則原告己○○請求以每月20,722元計算看護費用，尚屬合
    理，被告辯稱原告己○○此部分請求過高，實無理由。
  (丙)是此，原告己○○請求被告賠償自96年9 月21日起至98年5
    月31日，共計21個月，此段期間聘用外勞看護支出之看護費
    用共435,162 元（20,722×21＝435,162 元），自有理由，
    應予准許。
  原告己○○主張自98年5 月31日起10年之看護費用共2,058,
     511元部分：
  (甲)原告己○○目前為66歲（32年3 月4 日生），依95年臺灣地
    區簡易生命表所示，其平均餘命尚有17.26 年，本院審酌植
    物人平均餘命若干於醫學上固無統計資料，惟其壽命應會因
    照護品質、個案健康狀況、環境而有所差異，參以植物人王
    曉民存活42年之例，可知植物人於獲妥善照護，其壽命仍會
    長於40年，則原告己○○以正常人之平均餘命為其將來需支
    出看護費用之計算基準，衡情自仍屬妥當，是原告己○○主
    張自98年6 月份起，以10年計算其平均餘命，尚屬合理，是
    被告抗辯原告己○○以10年計算餘命過高云云，並無理由。
    。
  (乙)承上所述，外勞看護費用每月應以20,722元計算，而以10年
    （即120 個月）計算原告己○○之餘命，依霍夫曼式計算法
    扣除中間利息（首期給付不扣除中間利息）核計其金額為2,
    019,949 元【計算方式為：（20,722 ×97.00000000）＝2,
    019,949 。其中97.00000 000為月別單利(5/12)% 第120月
    霍夫曼累計係數。採四捨五入，元以下進位】。
  (丙)綜上，原告己○○得請求之看護費用共為2,617,311 元（50
    ,000+112,200+435,162+2,019,949），逾此部分之請求，即
    無理由。
  (3)增加生活上需要費用：
  原告己○○主張其自96年11月起至95年5 月31日止，共計19
    個月，因無法自行進食、排便，須購買尿布、抽痰管等物品
    ，每月增加生活上需要支出共15,000元等情，業據其提出創
    世基金會植物人安養於醫療及安養院所費用估算附卷可參，
    且為被告所不爭執，觀之上開估算表已載明所需物品為看護
    墊、尿布、消毒手套、安素牛奶等物，衡情均為因應植物人
    狀態日常生活所需，是原告己○○主張自96年11月起至98年
    5 月31日止，共19個月間，每月增加生活上需要尿布等用品
    費用共28,500元，應可採信。
  原告己○○主張將來支出生活上需要費用部分，兩造同意以
    每月15,000元計算，承上所述，以10年計算原告己○○餘命
    ，依霍夫曼式計算法扣除中間利息（首期給付不扣除中間利
    息）核計其金額為1,462,177 元【計算方式為：（15,000×
    97.00000000 ）＝1,462,177 。其中97.00000000 為月別單
    利(5/12)% 第120 月霍夫曼累計係數。採四捨五入，元以下
    進位】。
  綜上，原告己○○自得請求之增加生活上需要費用應為1,49
    0,677 元（28,500+1,462,177＝1,490,677 ），逾此部分之
    請求，即無理由。
  (4)車資費用部分；
  原告己○○主張自98年6 月及同年7 月，共支出車資11,400
    元，業據原告提出免用統一發票收據附卷可參，並為被告所
    不爭執，則原告己○○請求被告賠償此部分車資費用，應有
    理由，應予准許。
  原告己○○主張將來支出復健車資部分，兩造同意以3,000
    元計算，承上所述，以10年計算原告己○○餘命，則扣除98
    年6 月及同年7 月，原告己○○得請求之期間應為118 個月
    （12×10-2＝118 ），依霍夫曼式計算法扣除中間利息（首
    期給付不扣除中間利息）核計其金額為288, 419元【計算方
    式為：（3,000 ×96.00000000 ）＝288,419 。其中96.000
    00000 為月別單利(5/12)%第118 月霍夫曼累計係數。採四
    捨五入，元以下進位】。
  綜上，原告己○○自98年6 月起得請求之車資應為299,819
    元（11,400+288,419＝299,819 ），逾此部分之請求，即無
    理由。
  (5)又按保險人依本法規定給付之保險金，視為加害人或被保險
    人損害賠償金額之一部分；加害人或被保險人受賠償請求時
    ，得扣除之，強制汽車責任保險法第30條定有明文。是已依
    強制汽車責任保險法之規定而領得之保險金，依該法規定，
    於加害人受賠償請求時，得視為有損害賠償之一部而請求扣
    除之。查原告己○○因本件車禍，已具領汽車強制責任保險
    保險金1,500,000 元，為原告己○○所自承，則其本件損害
    賠償之請求，自應將該強制責任險保險金部分扣除。
  (三)綜上所述，原告己○○請求被告賠償已支出醫療費用110,68
    8 元、醫療用品暨器材費用70,019元、交通費用99,300元、
    看護費用2,617,311 元、增加生活上需要費用1,490,677 元
    、復健車資費用299,819 元，並得請求慰撫金900,000 元，
    共計5,587,814 元，應再扣除強制責任險保險金1,500,000
    元，原告己○○得請求之賠償金額為4,087,814 元。原告丁○○○得請求被告賠償40萬元。原告丙○○、庚○○、戊○○、乙○○請求被告各賠償10萬元。
  (四)原告己○○是否與有過失部分：
  1.至被告抗辯原告己○○所騎乘之腳踏車僅有在腳踏板上涉設
    有反光裝置，無其它足以提醒其它用用路人注意騎車輛之裝
    置，而本件車禍事故該路段無設置路燈，是原告己○○在吳
    路之道路騎乘腳踏車，確有違反注意義務，致發生本件車禍
    事故，就損害之發生或擴大與有過失，應自行負擔損害賠償
    額全部或一部云云。
  2.惟按「慢車不得擅自變更裝置，並應保持煞車、鈴號、燈光
    及反光裝置等安全設備之良好與完整」、「慢車有燈光設備
    者，應保持良好與完整，在夜間行駛應開啟燈光。」，固為
    道路交通安全規則第119 條第1 項、第128 條所明定，然由
    此2 條文觀之，道路交通安全規則第119 條第1 項僅限制原
    本具有燈光設備者，應保持其良好及完整，並未強制要求每
    一慢車均需裝設燈光，故同規則第128 條僅規定「有燈光設
    備者」，在夜間行駛應開啟燈光，無燈光設備者，即不受此
    條文之規範。查本件原告己○○騎乘之腳踏車應無裝設燈光
    設備，有道路交通事故現場蒐證相片存卷可查，自無從開啟
    燈光，與上開規則第128 條之規定無違。又被告未能舉證證
    明原告己○○騎乘之腳踏車於購買時有裝設燈光設備，且腳
    踏車單純以雙腳踩動踏板為動力來源，並非藉由電力驅動，
    亦無發電之相關設備，而一般燈光設備之燃亮均仰賴電力，
    故腳踏車幾乎不可能裝置燈光設備，衡情亦難認定原告己○○違反上開規則第119 條第1 項未保持原有燈光設備之良好
    及完整而與有過失。縱認本件原告己○○之腳踏車無燈光設
    備違反道路交通安全規則，惟系爭交通事故係甲○○自後追
    撞原告己○○所騎乘之腳踏車，而原告己○○之腳踏車腳踏
    墊已裝設反光片，為被告所不爭，且有道路交通事故現場蒐
    證相片附卷可按，已足使後方來車注意前方有腳踏車行駛，
    有無裝設燈光設備，與系爭交通事故之發生並無因果關係，
    原告己○○自無須負與有過失之責，是被告辯稱原告己○○
    需負與有過失責任云云，不足採信。
七、次按給付有確定期限者，債務人自期限屆滿時起，負遲延責
    任；給付無確定期限者，債務人於債權人得請求給付時，經
    其催告而未為給付，自受催告時起，負遲延責任，其經債權
    人起訴而送達訴狀，或依督促程式送達支付命令，或為其他
    相類之行為者，與催告有同一之效力；遲延之債務，以支付
    金錢為標的者，債權人得請求依法定利率計算之遲延利息；
    應付利息之債務，其利率未經約定，亦無法律可據者，週年
    利率為百分之五，民法第229 條第1 項、第2 項、第233 條
    第1 項前段、第203 條亦有明文。從而，原告己○○依國家
    賠償法第2 條第2 項規定請求被告給付4,087,814 元；原告
    丁○○○請求被告賠償40萬元；原告丙○○、庚○○、戊○○、乙○○請求被告各賠償10萬元，及均自起訴狀繕本送達
    被告之翌日即98年6 月19日起至清償日止，按週年利率百分
    之五計算之利息，洵屬有據，應予准許，逾此範圍之請求，
    則無理由，爰予駁回。
八、本件事證已臻明確，兩造其餘攻擊防禦方法及所提證據，於
    判決結果不生影響，爰不一一論列，併此敘明。
九、原告己○○與被告均陳明願供擔保請准宣告假執行或免為假
    執行，就原告己○○勝訴部分，均核無不合，爰分別酌定相
    當擔保金額准許之；原告己○○敗訴部分，其假執行之聲請
    亦失所附麗，爰併駁回之；本件原告周秋秀美、丙○○、庚○○、戊○○、乙○○勝訴部分，所命給付金額均未逾500,
    000 元，應依職權宣告假執行。原告周秋秀美、丙○○、庚○○、戊○○、乙○○其餘假執行之聲請，因訴之駁回而失
    所依據，不予准許。
十、據上論結，本件原告之訴一部有理由、一部無理由，依民事
    訴訟法第79條、第389 條第1 項第5 款、第390 條第2項 、
    第392 條第2 項，判決如主文。
中    華    民    國    99    年    1     月    26    日
                    民事第一庭  法    官  張茹棻
上為正本係照原本作成。
如不服本判決，應於送達後20日內，向本院提出上訴狀並表明上
訴理由，如於本判決送達前提起上訴者，應於判決送達後10日內
補提上訴理由書（須附繕本）。
中    華    民    國    99    年    1     月    26    日
                                書 記 官  黃美秀


司法院資訊處製作；財團法人民間司法改革基金會備份。
